---
title: "Usando SPARQL y RMD"
author: "Francisco Cifuentes Silva"
date: "12/4/2020"
output: html_document
#output: pdf_document

---

```{r setup, include=FALSE}
knitr::opts_chunk$set(echo = TRUE)
rmarkdown::pandoc_convert("UsingSPARQL_and_latex.Rmd", to = "latex", output = "salida.tex")

library(SPARQL)
library(dplyr)

```

## Primer informe con R-Markdown

Este documento lo hemos generado con R-Markdown <http://rmarkdown.rstudio.com>.

Ahora vamos a procesar la consultas que hicimos en el archivo R. Comenzamos por inicializar lo básico a ambas consultas:

```{r comenzar}

# ---- Inicializar datos básicos
endpoint<-"http://datos.bcn.cl/sparql"
prefix <- c('bcnbio','<http://datos.bcn.cl/ontologies/bcn-biographies#>',
            "bio","http://purl.org/vocab/bio/0.1/",
            "foaf","http://xmlns.com/foaf/0.1/",
            "time","http://www.w3.org/2006/time#")
```

### Consulta 1

Ahora ejecutamos la consulta 1. Para ver las opciones de los code chunk revisar este enlace <https://rmarkdown.rstudio.com/lesson-3.html>.

```{r consulta1, cache=TRUE }
# ---- Primera consulta
consulta1 <- "SELECT count(*) as ?total WHERE {
     ?s a foaf:Person 
     }"

res1 <- SPARQL(url=endpoint,
            query=consulta1,
            ns=prefix)
res1 
```
### Consulta 2

Ahora ejecutaremos la segunda consulta y vamos a graficar los datos:

```{r consulta2, cache=TRUE}
consulta2 <- "SELECT ?s ?nombre ?anio WHERE {
     ?s a foaf:Person;
     foaf:name ?nombre;
     bcnbio:hasBorn ?nacimiento .
     ?nacimiento bio:date ?fecha .
     ?fecha time:year ?anio .
     }"

res2 <- SPARQL(url=endpoint,
            query=consulta2,
            ns=prefix)

res2$results %>% summary
```
### Graficar con ggplot2

Ahora vamos a graficar estos datos en un histograma agregando la función de densidad de probabilidad ^[https://es.wikipedia.org/wiki/Funci%C3%B3n_de_densidad_de_probabilidad]:


```{r graficar, message=FALSE}
library(ggplot2)

res2$results %>% 
 ggplot(aes(x=anio)) + 
 geom_histogram(aes(y=..density..), colour="black", fill="white")+
 geom_density(alpha=.2, fill="#FF6666") +
 geom_vline(aes(xintercept=mean(anio)), color="blue", linetype="dashed", size=1)


```


## Recursos
Libro español de R <https://es.r4ds.hadley.nz/>

Otros libros:

1) <https://bookdown.org/yihui/rmarkdown/>

2) <https://bookdown.org/yihui/rmarkdown-cookbook/>

3) <https://bookdown.org/>

4) <https://bookdown.org/yihui/rmarkdown-cookbook/word-template.html>

5) <https://blog.rstudio.com/2020/09/30/rstudio-v1-4-preview-visual-markdown-editing/>



Generar gráficos animados
<https://gganimate.com/index.html>

Haven (paquete para leer archivos de stata)
<https://haven.tidyverse.org>

Libro ggplot2
<https://ggplot2-book.org/>

## Atajos

En `Tools > Global Options > Spelling` es posible elegir el idioma del corrector de texto

